【裁判字號】    97,消債更,1030
【裁判日期】    980914
【裁判案由】    更生
【裁判全文】
臺灣桃園地方法院民事裁定          97年度消債更字第1030號
聲  請  人
即  債務人    甲○○
                        樓
上列當事人因消費者債務清理事件聲請更生，本院裁定如下：
    主  文
債務人甲○○自中華民國九十八年九月十五日上午十時起開始更
生程序。
命司法事務官進行本件更生程序。
聲請人保全處分之聲請駁回。
    理  由
一、按法院開始更生程序之裁定，應載明其年、月、日、時，並
    即時發生效力。次按法院裁定開始更生或清算程序後，得命
    司法事務官，進行更生或清算程序，必要時，得選任律師、
    會計師或其他適當之自然人或法人一人為監督人或管理人。
    消費者債務清理條例第45條第1 項、第16條第1 項分別定有
    明文。
二、聲請人即債務人聲請略以：聲請人前曾於民國95年11月間依
    照中華民國銀行公會會員辦理消費金融案件無擔保債務協商
    機制與最大債權銀行國泰世華銀行成立協商，協商條件為月
    付新台幣（下同）29,248元。然聲請人當時月薪為40,000元
    ，扣除上開協商債務金額及給予前妻之贍養費10,000元後幾
    無剩餘，不得已乃於96年12月毀諾，故聲請人無法繼續履行
    原協商條件，顯係因非可歸責於己之事由致履行有重大困難
    。而其無擔保或無優先權之債務總額未逾1,200 萬元，復未
    經法院裁定開始清算程序或宣告破產，爰請求准予裁定開始
    更生等語。
三、按消費者債務清理條例立法意旨，乃在幫助陷於經濟上困境
    之債務人，得藉由更生或清算程序，走出經濟困境，避免走
    向絕路，實現憲法所保障之生命權。經查：
(一)、聲請人所主張之上開事實，業據其提出財產狀況說明書、債
    權人及債務人清冊、財產歸屬清單資料、綜合所得稅各類所
    得資料清單、財團法人金融聯合徵信中心信用報告、債務協
    商成立協議書、水電費帳單收據、行動電話帳單收據等影本
    為證，核無不實。
(二)、而聲請人與債權銀行協商成立當時，每月平均收入約46,217
    元，有聲請人提出之財政部北區國稅局96年度綜合所得稅各
    類所得資料清單在卷可參（96年度總收入554,60 0元，計算
    式：554,600 元÷12＝46,217元），至於聲請人所稱目前每
    月收入約36,000元云云，未據其提出任何單據可供佐參，已
    難採信，且經本院依職權調閱聲請人97年度所得資料查知，
    聲請人97年度個人薪資所得為536,700 元（平均每月為44,7
    25元），有稅務電子閘門財產所得調件明細表1 紙可參，是
    以聲請人每月收入44,725元計算。
(三)、聲請人所陳報各項支出中，聲請人主張伊每月應支付予其前
    妻贍養費及3 名子女之扶養費合計10,000元之事實，有聲請
    人前妻出具之切結書可參，本院審酌聲請人就3 名子女之扶
    養費10,000元，若以其與配偶平均分擔計算，每位子女之扶
    養費約為6,700 元，尚稱合理，是聲請人主張伊需支出此項
    費用，堪予採信。
(四)、聲請人另主張伊每月需支出房租4,500 元，有房屋契約書可
    參，又聲請人主張伊每月需支出交通費2,000 元、伙食費
    4,000 元，審諸依前開費用平均計算聲請人每日交通費及伙
    食費分別為67元及133 元，亦屬合理。至聲請人另主張伊電
    話費為每月2,000 元，本院認為均過高，故予酌減為300 元
    ，而聲請人主張伊每月之水電費支出為3,000 元，經核與聲
    請人提出之水電費帳單記載聲請人每月之水電費用約為1,50
    0 元不符，故予酌減為每月1,500 元，另聲請人尚須繳納瓦
    斯費500 元，故聲請人個人生活費用之支出約為12,800元（
    4,500＋2,000＋4,000＋300＋1,500＋500＝12,800）。
(五)、綜上，聲請人每月收入44,725元扣除10,000元贍養費及扶養
    費，再扣除其個人生活費用12,800元，聲請人僅餘21,925元
    ，自不足清償29,248元之協商債務，原協商條件並未考量聲
    請人之還款能力，顯屬非可歸責於己之事由致履行有重大困
    難之情形。
(六)、又依聲請人所提出之財政部台灣省北區國稅局財產歸屬資料
    清單觀之，聲請人名下亦別無其他資產可供清償債務。綜上
    所述，堪認本件聲請人確有不能清償債務之情事，此外，本
    件又查無聲請人有消費者債務清理條例第6條 第3 項、第8
    條或第46條各款所定駁回更生聲請之事由存在，則聲請人聲
    請更生，應屬有據，並依首揭規定命司法事務官進行本件更
    生程序，爰裁定如主文。
四、按法院就更生或清算之聲請為裁定前，得因利害關係人之聲
    請或依職權，以裁定為保全債務人財產、限制債權人對於債
    務人行使債權，及停止對於債務人財產強制執行程序之保全
    處分，消費者債務清理條例第19條第1 項第1 、2 、3 款定
    有明文。另消費者債務清理條例第48條第2 項規定，法院裁
    定開始更生程序後，對於債務人不得開始或繼續訴訟及強制
    執行程序。本件聲請人雖另外聲請保全處分，惟本院既准予
    更生之聲請，揆諸前揭條文規定，對債務人之訴訟及強制執
    行程序即受限制，因此顯無再予裁定保全處分之必要，故聲
    請人此部分保全處分之聲請，應予駁回，爰裁定如主文第3
    項所示。
中    華    民    國    98    年    9     月    14    日
                  民事第二庭  法  官  卓立婷
上為正本係照原本作成
本件不得抗告
本裁定已於九十八年九月十五日上午十時公告
中    華    民    國    98    年    9     月    15    日
                              書記官  黃進傑


司法院資訊處製作；財團法人民間司法改革基金會備份。
